【裁判字號】    99,抗,1260
【裁判日期】    991027
【裁判案由】    聲請撤銷緩刑
【裁判全文】
臺灣高等法院刑事裁定                  99年度抗字第1260號
抗  告  人  甲○○
上列抗告人因聲請撤銷緩刑案件，不服臺灣士林地方法院中華民
國99年9月29日所為撤銷緩刑之裁定（99年度撤緩字第136號），
提起抗告，本院裁定如下：
    主  文
抗告駁回。
    理  由
一、原裁定略以：抗告人即受刑人甲○○（簡稱抗告人）前於民
    國（下同）97年12月9 日，與黃博堅共同貸放重利給蘇雅鈴
    ，嗣因蘇雅鈴無力還款，乃夥同黃博堅、丁建宗、邱宇軒、
    丁柏郡、吳昌賢等人，於98年2 月4 日晚間，強押蘇雅鈴外
    出逼債，而妨害蘇雅鈴自由，另自97年10月間某日起至98年
    1 月間某日止，非法持有槍砲彈藥刀械管制條例列管之武士
    刀，嗣於98年2 月5 日凌晨為警查獲後，經檢察官偵查結果
    ，認抗告人所為，分係犯刑法第302 條第1 項之妨害他人行
    動自由罪、刑法第344 條之重利罪，及槍砲彈藥刀械管制條
    例第14條第3 項之非法持有刀械罪等罪嫌，起訴後由臺灣板
    橋地方法院於98年10月30日以98年度簡字第7809號判決各判
    處有期徒刑4 月、3 月及2 月，並定其應執行刑為有期徒刑
    7 月，緩刑2 年，於98年11月27日確定，惟抗告人不知悔改
    ，在前次為警查獲後，法院尚未對其科處刑罰並給予緩刑前
    ，復因陳瑋然向其與丁建宗借款未還，而與丁建宗基於傷害
    之犯意聯絡，於98年6 月6 日上午9 時10分許，在臺北市○
    ○區○○路、哈密街口，共同徒手圍毆陳瑋然，致陳瑋然受
    有左臉浮腫2 乘2 公分併左側口內黏膜瘀腫3 乘3 公分之傷
    害，案經臺灣士林地方法院檢察署檢察官偵查後，認抗告人
    所為係犯刑法第277 條第1 項之普通傷害罪嫌，向臺灣士林
    地方法院（簡稱原審法院）聲請簡易判決處刑後，由原審法
    院以98年度湖簡字第824 號判決判處抗告人拘役30日確定等
    情，有各該判決書及本院被告前案紀錄表在卷可參，雖抗告
    人其後所犯之普通傷害罪僅受拘役處罰，情節輕微，然斟酌
    抗告人前後兩案均係因討債而起，且一者強押債務人外出，
    一者則圍毆債務人成傷，均係暴力犯罪，手段可議，而光天
    化日下當街索債不成，即出手傷人，尤可見抗告人法紀觀念
    不彰，據此，足認抗告人並未因前次妨害自由罪等罪之刑事
    追訴，而有悔悟反省之意，是原緩刑宣告顯難收其預期效果
    ，致有執行原宣告刑罰之必要，佐以原審法院在宣告緩刑時
    ，也未及斟酌抗告人其後再犯普通傷害罪之事實，此由原判
    決書記載抗告人並無前科一節，可以得知，依上說明，允宜
    撤銷抗告人前案緩刑之宣告等語。
二、抗告意旨則謂：抗告人雖前受臺灣板橋地方法院98年度簡字
    第7809號判決判處有期徒刑7月，緩刑2年，惟抗告人於該案
    件之後即已痛改前非。嗣後抗告人雖又經原審法院以98年度
    湖簡字第824 號判決判處拘役30日，惟該案件實係因朋友丁
    建宗之故，抗告人因一時激憤而犯下錯誤，事後抗告人業已
    與被害人陳瑋然達成和解，陳瑋然並檢具該和解書向原審法
    院撤回告訴，惟因陳瑋然逾時遞呈撤回狀，致98年度湖簡字
    第824 號刑事判決終局確定。由前述可知，抗告人並非原裁
    定所謂法紀觀念不彰，亦非毫無悔悟反省能力之人，參酌刑
    法第75條之1第1項，係規定「得撤銷其緩刑宣告」，並非「
    必」撤銷，是以實不宜遽爾撤銷抗告人前開緩刑宣告，致令
    抗告人喪失緩刑宣告給予自新之權益。爰請撤銷原裁定，並
    駁回原審聲請人撤銷緩刑之聲請等語。
三、按刑法第75條之1第1項規定：「受緩刑之宣告而有下列情形
    之一，足認原宣告之緩刑難收其預期效果，而有執行刑罰之
    必要者，得撤銷其宣告：一、緩刑前因故意犯他罪，而在緩
    刑期內受6 月以下有期徒刑、拘役或罰金之宣告確定者。二
    、緩刑期內因故意犯他罪，而在緩刑期內受6 月以下有期徒
    刑、拘役或罰金之宣告確定者。…」考其立法理由要旨在於
    「列為應撤銷緩刑之事由，除有特殊例外情形外，符合要件
    者，原則上應撤銷」、「而特殊例外情形，採用裁量撤銷主
    義，賦與法院撒銷與否之權限，特於第1 項規定實質要件為
    ：足認原宣告之緩刑難收其預期效果，而有執行刑罰之必要
    ，供作審認之標準」。換言之，「原則撤銷」、「例外不撤
    銷」之從嚴審核為標準。現行關於緩刑前或緩刑期間故意犯
    他罪，而在緩刑期內受得易科罰金之有期徒刑之宣告者，列
    為應撤銷緩刑之事由，因認過於嚴苛，而排除第75條應撤銷
    緩刑之事由，移列至得撤銷緩刑事由，俾使法官依被告再犯
    情節，而裁量是否撤銷先前緩刑之宣告；其次，如有前開事
    由，但判決宣告拘役、罰金時，可見行為人仍未見悔悟，有
    列為得撤銷緩刑之事由，以資彈性適用，爰於第1項第1款、
    第2 款增訂之。次按，緩刑宣告是否得撤銷，除須符合刑法
    第75條之1第1項各款之要件外，該條並採裁量撤銷主義，賦
    予法院撤銷與否之權限，於該條第1 項規定係以「足認原宣
    告之緩刑難收其預期效果，而有執行刑罰之必要」為實質要
    件，供作審認之標準。亦即於上揭「得」撤銷緩刑之情形，
    法官應依職權本於合目的性之裁量，妥適審酌受刑人所犯前
    後數罪間，關於法益侵害之性質、再犯之原因、違反法規範
    之情節是否重大、受刑人主觀犯意所顯現之惡性及其反社會
    性等各情，是否已使前案原為促使惡性輕微之被告或偶發犯
    、初犯改過自新而宣告之緩刑，已難收其預期之效果，而確
    有執行刑罰之必要，供作審認之標準。必要時，並得命檢察
    官補提其他足認原宣告之緩刑難收其預期效果，而有執行刑
    罰之必要之證據資料，並於理由內詳敘其憑以認定之理由，
    方符法制，合先敘明。
四、經查，本件抗告人前因犯妨害他人行動自由、重利及非法持
    有刀械等罪嫌，經臺灣板橋地方法院檢察署檢察官於98年 5
    月11日提起公訴，嗣經臺灣板橋地方法院於98年10月30日以
    98年度簡字第7809號判決判處有期徒刑4月、3月及2 月，並
    定應執行有期徒刑7月，緩刑2年，於98年11月27日確定；抗
    告人於前案為警查獲後，法院尚未對其科處刑罰並給予緩刑
    前，復於98年6月6日故意犯傷害罪，經原審法院於99年3 月
    24日以98年度湖簡字第824 號判決判處抗告人拘役30日，並
    於99年5 月16日確定等情，有各該判決書及本院被告前案紀
    錄表在卷可稽（見原審卷第3 至18頁）。原審以抗告人所犯
    後案（即普通傷害罪）雖僅受拘役處罰，然斟酌抗告人前後
    兩案均係因討債而起，均為暴力犯罪，且光天化日下當街索
    債不成即出手傷人，顯見其法紀觀念不彰，而認其並未因前
    案受刑事追訴而有悔悟反省之意，並以臺灣板橋地方法院於
    宣告緩刑時，未及斟酌抗告人其後再犯普通傷害罪之事實，
    而認抗告人合於刑法第75條之1 第1 項第1 款之規定，裁定
    撤銷其前所受緩刑之宣告，依前揭說明，原審裁定尚無違誤
    。抗告意旨雖以抗告人就後案已與被害人達成和解，被害人
    並已具狀撤回告訴，惟因被害人逾時遞呈撤回狀，致該案判
    決業已確定云云。惟抗告人所犯傷害罪經原審法院於99年3
    月25日判決後，業已於99年5 月16日確定等情，有本院被告
    前案紀錄表可稽（見本院卷第9 頁反面）。依抗告人所提和
    解書記載，其日期為「99年6 月11日」，而抗告人所稱之撤
    回狀，則為99年6 月11日向原審法院民事庭提出之「民事撤
    回起訴狀」（見本院卷第7 、8 頁）。則抗告人與被害人達
    成和解，係於後案判決確定後，抗告意旨稱係被害人逾時遞
    呈撤回狀，致判決確定云云，並不可採。
五、綜上所述，原審裁定准予撤銷抗告人緩刑之宣告，於法尚無
    不合，抗告意旨所陳，顯係推託之詞，並無理由，應予駁回
    。
據上論斷，依刑事訴訟法第412條，裁定如主文。
中    華    民    國    99    年    10    月    27    日
                  刑事第一庭審判長法  官  葉騰瑞
                                  法  官  莊明彰
                                  法  官  彭政章
以上正本證明與原本無異。
不得再抗告。
                                  書記官  杜宜寧
中    華    民    國    99    年    10    月    27    日

司法院資訊處製作；財團法人民間司法改革基金會備份。
